【裁判字號】    89,易,39
【裁判日期】    890725
【裁判案由】    妨害公務
【裁判全文】
臺灣屏東地方法院刑事判決                            八十九年度易字第三九號
    公  訴  人  臺灣屏東地方法院檢察署檢察官
    被      告  甲○○
    被      告  乙○○
右被告等因妨害公務案件，經檢察官提起公訴（八十八年度偵字第六一五一、第七六
二五號）本院判決如左：
    主  文
乙○○為違背公務員查封之標示效力之行為，處拘役參拾日，如易科罰金以佰元折
算壹日。
甲○○無罪
    事  實
一、緣甲○○積欠丙○○新台幣十萬元，經丙○○於民國八十七年十月間，向本院民
    事庭聲請本票強制執行，經本院以八十七年度票字第五三○一號裁定准予強制執
    行，民國八十八年五月二十日，本院民事執行處書記官、執達員由丙○○導引至
    甲○○所有位於屏東縣潮州鎮○○路四三一之三一號住處，查封置於該屋內之彩
    色電視機二台、普騰牌音響主機（Ａ１─三０００II）、ＸＥＲＯＸ傳真機（七
    ００三Ｂ）、木製酒櫥、冷氣機、洗衣機及電冰箱各一台，並定同年六月十六日
    下午二時三十分為第一次公開拍賣期日；詎乙○○明知上開物品業經法院查封，
    不得為擅行搬離之違背查封效力之行為，竟基於妨害公務之犯意，於八十八年五
    月二十日至六月十六日間某日，將上開普騰牌音響主機及傳真機各一台搬離上開
    處所，而為違背法院查封之標示效力之行為。
二、案經臺灣屏東地方法院檢察署檢察官簽分偵查起訴。
    理  由
甲、乙○○有罪部分：
一、訊據被告乙○○固坦認有於上揭時地將普騰牌音響主機及傳真機各一台搬離上開
    處所之事實，惟矢口否認有何違背公務員查封標示效力之犯行，辯稱：普騰牌音
    響主機及傳真機並沒有貼封條，始將之搬離云云。惟查：上揭動產業經告訴人向
    本院聲請強制執行，並為查封、拍賣等情，業經本院調閱八十八年執字第三九九
    三號卷查核無訛，並有本院八十七年度票字第五三０一號裁定、八十八年五月二
    十日查封筆錄、指封切結書及八十八年六月十六日拍賣筆錄各一紙在卷為憑。且
    上揭動產中普騰牌音響主機及傳真機各一台，於查封時均與全部查封之動產一併
    粘貼法院查封之標示，於拍賣時留存於上開處所之動產上之封條並未拆毀等情，
    亦業據證人即本院民事執行處承辦本件執行案件之執達員胡榮煌於偵查中、書記
    官周文耀於偵查中及本院審理時分別證述在卷，且有查封、拍賣筆錄各一紙在卷
    足憑。參以被告自承該屋係自八十七年五月一日起至八十九年四月三十日止向甲○○承租，房子係伊在使用之事實，且有房屋租賃契約書一份在卷可證。則被告
    辯稱普騰牌音響主機及傳真機並沒有貼封條云云，顯屬無稽。罪證明確，被告犯
    行洵堪認定。
二、核被告所為，係犯刑法第一百三十九條違背查封效力罪，查被告既自承普騰牌音
    響主機及傳真機均係伊搬走之事實，而案外人甲○○復堅決否認有何事前知悉被
    告搬離上開二物之情事，且無何證據證明案外人甲○○與被告就搬離上開物品間
    有何犯意之連絡及行為之分擔，則公訴人認被告與案外人共犯刑法第三百五十六
    條毀損債權罪嫌，容有未洽，惟被告自承搬走普騰牌音響主機及傳真機之事實，
    與公訴人起訴之基本事實同一，本院自應予審理，並變更其起訴之法條。爰審酌
    被告並無前科紀錄素行良好，有本院被告全國前案紀錄表可佐、其犯罪動機、目
    的、手段及犯罪後否認犯行等一切情狀，量處如主文所示之刑，並諭知易科罰金
    之折算標準，以示懲儆。
乙、甲○○無罪部分：
一、公訴意旨略以：被告甲○○因積欠丙○○新台幣十萬元，經丙○○於民國八十七
    年十月間，向台灣屏東地方法院民事庭聲請本票裁定及強制執行，並於民國八十
    八年五月二十日，由丙○○導引至甲○○所有之屏東縣潮州鎮○○路四三一之三
    一號住處，查封甲○○所有之動產彩色電視機二台、普騰牌音響主機（Ａ１─三
    ０００II）、ＸＥＲＯＸ傳真機（七００三Ｂ）、木製酒櫥、冷氣機、洗衣機及
    電冰箱各一台，並定於同年六月十六日下午二時三十分為第一次公開拍賣期日；
    詎乙○○明知甲○○為強制執行之債務人，竟與甲○○基於毀損丙○○債權之犯
    意連絡，在同年五月二十日至六月十六日中之某日，由乙○○將上開普騰牌音響
    主機及傳真機各一台隱匿；而於上開拍賣期日屆至時，致執行機關無法拍賣該音
    響主機及傳真機各一台，致生損害於丙○○。因認被告涉有毀損債權罪嫌。
二、本件公訴人認被告涉有毀損債權之犯行，無非以告訴人丙○○於偵查中指訴及案
    外人乙○○自承於拍賣期日前將查封之普騰牌音響主機及傳真機搬走，並曾通知
    被告之事實，復調閱本院八十八年執字第三九九三號執行卷一宗為據。惟訊之被
    告則堅詞否認有公訴人所指之毀損債權之犯行，辯稱：並未與乙○○共同搬運普
    騰牌音響主機及傳真機，拍賣當天，經乙○○通知到現場，始知有查封之事，伊
    並無毀損債權之行為等語。
三、按犯罪事實應依證據認定之，無證據不得推定其犯罪事實。刑事訴訟法第一百五
    十四條定有明文。再者，認定不利於被告之事實，須依積極證據，茍積極證據不
    足為被告不利事實之認定時，即應為有利於被告之認定，更不必有何有利之證據
    ；又，認定犯罪事實所憑之證據，雖不以直接證據為限，間接證據亦包括在內；
    然而無論為直接證據或間接證據，其為訴訟上之證明，須於通常一般人均不致有
    所懷疑，而得以確信其為真實之程度者，始得據為有罪之認定，此有最高法院三
    十年上字第八一六號、七十六年臺上字第四九八六號刑事判例可資參照。
四、經查，上揭動產業經告訴人丙○○向本院聲請強制執行，並為查封、拍賣等情，
    業經本院調閱八十八年執字第三九九三號卷查核無訛，並有本院八十七年度票字
    第五三０一號裁定、八十八年五月二十日查封筆錄、指封切結書及八十八年六月
    十六日拍賣筆錄各一紙在卷為憑，堪信為事實。另八十八年五月二十日查封時被
    告並未在場，同年六月十六日拍賣時，乙○○在場，甲○○於拍賣完後始到場，
    惟上揭動產中普騰牌音響主機及傳真機各一台，已被搬離等情，亦業據證人即本
    院民事執行處承辦本件執行案件之執達員胡榮煌於偵查中、書記官周文耀於偵查
    中及本院審理時分別證述在卷，復有八十八年五月二十日查封筆錄及同年六月十
    六日動產拍賣筆錄各一紙在卷足憑。另乙○○復稱上揭住處係八十七年五月一日
    起至八十九年四月三十日止向被告承租，房子係伊在使用等語（參本院八十九年
    四月十四日訊問筆錄），且有房屋租賃契約書一份在卷足證。是被告於查封期間
    未住於上開處所，亦堪予認定。且案外人乙○○稱：「查封之後我連絡不到洪小
    姐，拍賣那天他有來我說叫他處理一下、、、」（參本院八十九年四月十四日訊
    問筆錄），被告稱：「拍賣那天是他們（指乙○○）通知我，我才到現場，他說
    他的東西要搬走。」等語（參本院八十九年一月二十六日審判筆錄）。是被告辯
    稱並知查封之情，顯非子虛。再參以共同被告乙○○自承自行搬離上揭普騰牌音
    響主機及傳真機各一台之事實。則被告上開所辯足堪採信。公訴人認定被告犯嫌
    所憑之證據，即未達通常一般人均不致有所懷疑，而得以確信其為真實之程度，
    此外復查無其他積極證據足認被告有何詐欺犯行，揆諸前揭法條及判例，自應為
    被告無罪之諭知。
據上論斷，應依刑事訴訟法第二百九十九條第一項前段、第三百條、第三百零一條第
一項、刑法第一百三十九條、第四十一條、罰金罰鍰提高標準條例第一條前段、第二
條，判決如主文。
本案經檢察官簡靜玉到庭執行職務
中      華      民      國     八十九     年     七     月    二十五    日
                                       臺灣屏東地方法院刑事第二庭
                                          審判長  法  官  吳永宋
                                                  法  官  何清富
                                                  法  官  林昌義
右正本證明與原本無異。
對於本判決如有不服應於收受送達後十日內向本院提出上訴書狀上訴於台灣高等法院
高雄分院並按他造當事人之人數附具繕本。
                                                  書記官  丁廣飛
中      華      民      國     八十九     年     七     月    二十五    日
附錄本案論罪科刑法條全文
刑法第一百三十九條
損壞、除去或污穢公務員所施之封印或查封之標示，或為違背其效力之行為者，處一
年以下有期徒刑、拘役或三百元以下罰金。


司法院資訊處製作；財團法人民間司法改革基金會備份。
